臺灣高等法院刑事判決　　　　　　　　95年度上訴字第4855號
上　訴　人
即　被　告　丙○○
選任辯護人　許瑞榮律師
　　　　　　趙元昊律師
上列上訴人即被告因違反毒品危害防制條例案件，不服臺灣臺北
地方法院95年度訴字第1291號，中華民國95年12月 8日第一審判
決（起訴案號：臺灣臺北地方法院檢察署94年度偵字第 23997號
、第23998號），提起上訴，本院判決如下：
    主  文
上訴駁回。
    事  實
一、丙○○明知甲基安非他命（以下簡稱安非他命）係屬毒品危
    害防制條所列管之第二級毒品，不得非法持有及販賣，竟仍
    基於意圖營利販賣安非他命之概括犯意，先於不詳時、地，
    以不明方式取得數量不詳之第二級毒品安非他命後，而以其
    向電信公司所申租使用之門號0000000000行動電
    話作為聯絡工具，先後為下述販賣安非他命之行為：
  (一)、自九十三年九月某日起至同年十一月某日止，在臺北市○○區○○路三四一號三樓住處樓下附近，連續四次，每次
      以每公克新台幣（下同）二千元之價格，販賣第二級毒品
      安非他命○．五公克予鄰居甲○○施用（每次交易金額一
      千元）。
  (二)、自九十三年十一月十日起至同年十二月六日止，在同上址
      住處附近，連續五次，每次以每公克二千元之價格，販賣
      第二級毒品安非他命○．五公克至一．五公克予朋友丁○○施用（每次交易金額一千元至三千元不等；丁○○並曾
      以一組汽車喇叭抵償購買安非他命之債務）。
  (三)、於九十三年十一月十日十九時五分許，在臺北市○○區○○路一段九十一巷三十五弄二十四號二樓乙○○住處附近
      某處，以每公克一千元之價格，販賣第二級毒品安非他命
      總重共七公克予學長乙○○施用。
  (四)、於九十四年一月二十四日十七時許，在同上址乙○○住處
      附近，以重量共十七公克，價格一萬五千元，販賣第二級
      毒品安非他命予乙○○施用。
    嗣因警察依法對丙○○上揭0000000000號行動電
    話實施監聽，而查悉上情。
二、案經臺北市政府警察局移送臺灣臺北地方法院檢察署檢察官
    偵查起訴。
    理  由
壹、程序部分：
一、按被告以外之人，於審判外之言詞或書面陳述，除法律有規
    定者外，不得作為證據，刑事訴訟法第一百五十九條第一項
    定有明文。而所謂法律有規定者，即包括同法第一百五十九
    條之一至之五所規定傳聞證據具有證據能力之例外情形。其
    中第一百五十九條之一第二項明定於偵查中向檢察官所為之
    陳述，「除顯有不可信之情況者外」，得為證據；第一百五
    十九條之二規定，於檢察事務官、司法警察官或司法警察調
    查中所為之陳述，如與審判中之陳述不符時，經比較結果，
    其先前之陳述，相對「具有較可信之特別情況」，且為證明
    犯罪事實存否所「必要」者，或於審判中有第一百五十九條
    之三所列死亡等原因而無法或拒絕陳述之各款情形之一，經
    證明其調查中所為陳述絕對「具有可信之特別情況」，且為
    證明犯罪事實之存否所「必要」者，亦例外賦與證據能力。
    是所謂「顯有不可信性」、「相對特別可信性」與「絕對特
    別可信性」，係指陳述是否出於供述者真意、有無違法取供
    情事之任意陳述信用性已否受確實保障而言，故應就偵查或
    警詢筆錄製作之原因、過程及其功能等加以觀察其信用性，
    據以判斷該傳聞證據是否無顯不可信或有特別可信之情況而
    例外具有證據能力，並非對其陳述內容之證明力如何加以論
    斷，二者之層次有別，不容混淆。最高法院九十五年度台上
    字第六四八九號判決採同一見解。經查：依證人甲○○、乙○○、丁○○之筆錄記載，員警於詢問前亦已明確告知渠等
    三人「得保持沉默，無須違背自己意思而為陳述，詢問完畢
    後並經其親閱無訛後始簽名捺印」等情，形式上觀之就警詢
    筆錄製作之過程而言，並無不可信之瑕疵。又證人甲○○及
    丁○○於九十四年十月二十五日接受檢察官訊問時皆表示於
    警局時所言實在，警察均未有任何不當舉動，證人邱志維於
    同日接受檢察官訊問時亦表示在市刑大都有照實說等語（見
    毒偵字第九一一號卷第一二一、第一二五頁），復經本院傳
    訊證人甲○○及丁○○二人到庭，其二人均一致表示並未受
    到脅迫或不當取供之情事，惟事發已久以警詢、偵查之陳述
    離案發時較接近，較清楚實在等語（見本院卷第一○二至一
    ○三頁），足見證人甲○○、乙○○、丁○○於前開警詢中
    之陳述內容，應係基於任意性所為無疑。況證人甲○○、乙○○、丁○○均一致指述被告有販賣第二級毒品之情事，亦
    與監聽通訊譯文之內容，核屬相符，以上種種跡證，足顯證
    人甲○○、乙○○、丁○○警詢時之所述，並非子虛烏有，
    且被告與證人甲○○、乙○○、丁○○分別為鄰居、前後期
    同學及朋友關係，彼此間無任何仇怨嫌隙，渠等三人警詢時
    實無挾怨報復設詞誣陷被告或其他具有非任意性陳述之情形
    ，足證證人甲○○、乙○○、丁○○於警詢中陳述之任意性
    、信用性已獲確保，而具有較可信之特別情況；參以渠等證
    述涉及被告有無販賣第二級毒品安非他命之事實，乃用以證
    明被告犯罪與否，是渠證詞對被告犯罪事實之存否具有必要
    性，揆之前開說明，在證明被告犯罪事實存否必要的情況下
    ，從客觀上之環境或條件等觀察，證人甲○○、乙○○、丁○○之警詢陳述，有足以取代審判中交互詰問之可信性保證
    ，因認證人甲○○、乙○○、丁○○於警詢筆錄有證據能力
    。
二、證人甲○○、丁○○、乙○○於偵查中經具結之偵訊筆錄，
    得作為證據。
    按被告以外之人於審判外向法官所為之陳述，得為證據，刑
    事訴訟法第一百五十九條之一第一項定有明文，此被告以外
    之人如在本案審判中已經到庭，經交互詰問後，事實審法院
    認其先前向法官所為之陳述為可採，則屬證據取捨問題，與
    司法院釋字第五八二號解釋意旨無違；又被告以外之人於審
    判外之言詞或書面陳述，除法律有規定者外，不得作為證據
    ，刑事訴訟法第一百五十九條第一項定有明文。而所謂法律
    有規定者，包括同法第一百五十九條之一第二項規定「被告
    以外之人於偵查中向檢察官所為之陳述，除顯有不可信之情
    況者外，得為證據。」之例外情形。至於司法院大法官會議
    釋字第五八二號解釋，係在說明無論一般證人或共同被告，
    於審判中，均應依人證之法定調查程序，到場具結陳述，並
    接受被告之詰問，其陳述始得作為認定被告犯罪事實之依據
    之旨，與上開傳聞法則之相關規定無涉。最高法院九十五年
    度台上字第四二二號、九十五年度台上字第三七六號判決均
    採相同見解。本件證人甲○○、丁○○、乙○○於偵查中經
    具結之證述（見毒偵字第九一一號卷第一二○至一二一頁、
    一二五至一二六頁），形式上觀之並無違法取供之情事，且
    查無顯有不可信之情況，依前揭說明，自應具有證據能力，
    復業經原審及本院審理中均以證人身分再次傳喚到庭具結陳
    述，踐行交互詰問之程序，並給予被告詰問之機會，嗣原審
    、本院審理時，並再提示證人前開供述筆錄及要旨，由被告
    依法辯論，有原審九十五年十一月二十四日、本院九十六年
    五月三日審判筆錄各乙份在卷可按（見原審卷第七十一頁、
    本院卷第一○四頁），則證人甲○○、丁○○、乙○○前開
    依法定人證調查程序所得之供述證據，自得作為證據。選任
    辯護人空言爭執證人甲○○、丁○○、乙○○之偵訊筆錄並
    無證據能力云云，尚屬無據。
三、本件監聽錄音有證據能力
    按偵查犯罪機關依法定程序監聽之錄音，如已踐行調查證據
    程序，非不可採為認定犯罪事實之基礎，此觀刑事訴訟法第
    一百六十五條之一第二項之規定自明（最高法院九十三年度
    臺上字第六五一○號判決意旨參考）。查本件臺北市政府警
    察局刑事警察大隊係以偵辦毒品危害防制條例案件為由（通
    訊監察書之監察案由及涉嫌觸犯之法條係記載毒品危害防制
    條例第四條第一項之條文），向臺灣基隆地方法院檢察署聲
    請自九十三年十一月十日上午十時起至同年十二月九日上午
    十時止、自九十三年十二月十七日上午十時起至九十四年一
    月十五日上午十時止及自九十四年一月十七日上午十時起至
    九十四年二月十五針對電話門號0000000000號實
    施通訊監察，有台灣基隆地方法院檢察署九十三年十一月九
    日九三年基檢清篤聲監續字第○○○一九四號、九十三年十
    二月十七日九三年基檢清篤聲監續字第○○○二二九號及九
    十四年一月十七日九四年基檢清篤聲監續字第○○○○○七
    號通訊監察書（稿）影本及電話附表（稿）影本各一份在卷
    足憑（見台北市刑警大隊譯文整理卷第四至九頁），則該實
    施通訊監察係屬合法，殆屬無疑。本件監聽均符合前開通訊
    保障及監察法之法定程序，應具有證據能力。
四、刑事訴訟法第一百五十九條之五明定：「被告以外之人於審
    判外之陳述，雖不符前四條之規定，而經當事人於審判程序
    同意作為證據，法院審酌該言詞陳述或書面陳述作成時之情
    況，認為適當者，亦得為證據。」、「當事人、代理人或辯
    護人於法院調查證據時，知有第一百五十九條第一項不得為
    證據之情形，而未於言詞辯論終結前聲明異議者，視為有前
    項之同意。」，其立法理由在於傳聞證據未經當事人之反對
    詰問予以核實，乃排斥其證據能力。惟當事人如放棄對原供
    述人之反對詰問權，於審判程序表示同意該等傳聞證據可作
    為證據，此時，法院除認該傳聞證據欠缺適當性外，自可承
    認其證據能力。又當事人、代理人或辯護人於調查證據時，
    知有刑事訴訟法第一百五十九條第一項不得為證據之情形，
    卻表示「對於證據調查無異議」、「沒有意見」等意思，而
    未於言詞辯論終結前聲明異議者，應視為已有將該等傳聞證
    據採為證據之同意。最高法院九十三年度台上字第三五三三
    號、九十四年度台上字第二九七六號判決亦採同一見解。經
    查：本案被告及辯護人於本院準備程序中對於「監聽譯文」
    ，表示不爭執其證據能力，同意作為證據（見本院卷第六十
    四頁），復於審判期日就本院提示之上開陳述證據於言詞辯
    論終結前，並未就所調查之證據主張有刑事訴訟法第一百五
    十九條第一項不得為證據之情形，本院審酌該書面陳述作成
    時之情況，並無不法之情事，認為適當，是參照上開說明要
    旨，上開陳述證據，自有證據能力。
貳、實體部分：
一、訊據被告丙○○矢口否認有販賣安非他命之犯行，辯稱：買
    少比較貴，買多比較便宜，有與甲○○、乙○○一起合資購
    買；丁○○撞球輸錢，伊向他討債，並曾請丁○○施用云云
    。經查：
  (一)、販賣第二級毒品安非他命予甲○○部分：
    １、被告丙○○自九十三年九月某日起至同年十一月某日止
        ，在臺北市○○區○○路三四一號三樓住處樓下附近，
        連續四次，每次以每公克二千元之價格，販賣第二級毒
        品安非他命○．五公克予甲○○施用（每次收一千元）
        ，此有證人甲○○於警詢、偵查、原審及本院審理中之
        證詞可證（見毒偵字第九一一號卷二十七至二十九頁、
        第一二○至一二一頁、原審卷第六十八頁、本院卷第一
        ○二頁），復有九十三年十一月十三日十六時五十三分
        四秒、同日十六時五十九分三十六秒之通訊監察譯文表
        （見偵查卷第五十七頁）可證被告與證人甲○○間確有
        進行交易，且自雙方間對話內容可見證人甲○○對交易
        方式極為熟悉，其中提及「不是上次那個，上一次那個
        不好」等語，證人甲○○已陳明就是指安非他命，另對
        話中提及「可以丟下來嗎」部分，亦經證人甲○○證實
        伊叫丙○○丟安非他命下來等語翔實（見毒偵字第九一
        一號卷第二十七頁），亦足證被告與證人甲○○兼有多
        次安非他命交易之經驗。
    ２、被告雖辯稱伊與證人甲○○係一起合資買毒品且甲○○
        於交保後曾告知是因警察脅迫才會說是跟被告買毒品云
        云，惟證人從未表示係與被告合資購買毒品，通訊之內
        容中亦未就其如何出資、如何分配安非他命等情有過討
        論，況證人甲○○亦無提及有何遭警察脅迫之情，於接
        受偵訊並表示警察無任何不當行為（見毒偵字第九一一
        號卷卷第一二一頁），復於本院審理中再證稱：伊有在
        市刑大製作筆錄，過程中沒有被脅迫，但似乎有點誘導
        ，就是以漸進式的問法，如他提出他的問題，伊就回答
        ，他再根據伊的回答再往下問，惟製作筆錄時指認向被
        告購買安非他命確屬實在，伊向被告購買四次安非他命
        ，數量、金額忘記了，地點是在大直，詳細地址伊忘記
        了，應是被告住處附近，伊將錢給被告，被告將毒品給
        伊，警詢、偵查離案發時較近，講的比較清楚等語（見
        本院卷第一○二頁正反面），足見被告上開所辯顯不足
        信，被告多次販賣安非他命與證人甲○○乙節，堪認為
        實。至證人甲○○所稱警詢筆錄製作時有誘導之情，惟
        依其所陳員警僅係依據證人陳述之內容，再為詢問，顯
        與員警預設立場誘導證人回答特定內容之情形不同，尚
        難認定證人甲○○之警詢筆錄內容，係基於不正訊問而
        來，併予敘明。
    ３、另選任辯護人於本院為被告辯稱：甲○○的驗尿報告是
        屬陰性反應，可見被告並無販賣毒品予甲○○云云，惟
        按依證人甲○○於警詢中所陳：伊於九十三年九月份至
        十一月份陸陸續續向被告購買安非他命，且最後一次施
        用安非他命亦在九十三年十一月左右，而觀諸甲○○之
        尿液報告係於九十三年十二月二十一日始送請鑑驗（見
        毒偵字第九一一號卷第五十至五十一頁），其尿液未呈
        毒品陽性反應亦屬合理，亦難認率而採為有利於被告之
        認定。
  (二)、販賣第二級毒品安非他命與丁○○部分：
    １、證人丁○○上開於警詢指稱大約九十三年十月底或十一
        月初之間，都向綽號阿峰之男子購買毒品，皆撥打00
        00000000號行動電話聯絡，前後約有五次，以
        一公克二千元之代價成交，丙○○以將安非他命裝入菸
        盒丟下樓之方式交付之，並指認丙○○即為其所稱綽號
        「阿峰」之男子（見毒偵字第九一一號卷第二十三至二
        十五頁），另於偵查中證稱向被告購買安非他命，被告
        確實有把安非他命丟下來之事實（見同上偵查卷第一二
        一頁），其雖於原審審理時改稱「我與丙○○是朋友，
        他有給我毒品，但不見得有跟我拿錢，因為我也沒有錢
        」、「拿的時候被告有跟我說多少錢，但不見得我有錢
        給他，所以有的時候我會拿汽車音響給他作交換」（見
        原審卷第六十九頁正反面），惟證人丁○○係於警察持
        票搜索後緊接接受警員詢問，較無時間為被告織羅開罪
        之詞，亦無受到被告不當影響之機會，應較審理中之證
        言貼近真實，且渠的確有以汽車音響與被告交換安非他
        命施用，縱非以金錢購買，仍屬有對價之交易，況就被
        告與證人丁○○間之通訊監察譯文中，丁○○表示要以
        一組汽車喇叭換取安非他命時，被告不但詢問該組音響
        價值多少、並且表示「你拿來給我看，如果沒看到我怎
        麼可能收你那個」（見同上偵查卷第五十五、五十六頁
        ），顯見被告亦將上開音響視為交換毒品的對價，另譯
        文中亦有談及購買毒品之價金、償還期限等（見同上偵
        查卷第六十三頁），足證被告販賣安非他命與丁○○之
        事實。
    ２、被告雖辯稱從來沒有賣過毒品給丁○○，譯文內容係指
        丁○○撞球輸錢，向他討債、有時會請丁○○吃毒品，
        並沒有與他交換條件，又稱「從來沒有賣過毒品給他，
        我自己吃都不夠了，沒有多餘的可以賣給他」云云，惟
        前開譯文中丁○○撥打被告之行動電話並表示「你先丟
        一克下來明天在一起算，看多少錢明天在一起算」（見
        同上偵查卷第六十三頁），顯然談論的即為購買毒品之
        價金，而綜觀兩人談話從未涉及撞球一事；況若真如被
        告所辯安非他命連供自己施用都不夠，沒有多餘的可以
        販賣，又怎麼可能多次請證人丁○○吸食，而未收取對
        價？被告前開辯解純屬虛構之詞，不足採信，因此被告
        連續多次販賣第二級毒品安非他命予丁○○一節，堪以
        認定。
    ３、至證人丁○○雖於本院審理中改稱：被告拿毒品給伊，
        伊有時有拿錢，有時沒有，拿錢給被告有時買毒品給他
        錢，有時候還他錢，提供一組汽車喇叭給被告是抵債用
        的，因為伊與被告的金錢往來很複雜，是什麼錢伊也不
        太清楚，拿汽車喇叭抵債，也不一定是買毒品的錢等語
        （見本院卷第一○三頁），惟依被告前揭所陳毒品數量
        尚不足供己施用，豈有無償提供毒品予丁○○施用，而
        未索取任何代價？況依監聽譯文所示，證人丁○○係表
        示「我有一組汽車的喇叭跟你換東西（毒品）好嗎？我
        多一組」等語（見同上偵查卷第五十五頁），可見證人
        丁○○提供前開汽車喇叭予被告，顯係意欲將之充作毒
        品交易之代價，而非如其所稱係抵充二人間之其他債務
        ，是其前揭所陳，應係事後迴護被告之詞，自難憑採。
  (三)、販買第二級毒品安分他命與邱志維部分：
    １、證人乙○○於警詢時指稱曾於九十三年十一月十日向被
        告購買七包安非他命，一克一千元，共新臺幣七千元，
        另於九十四年一月二十二日以一萬五千元之代價向被告
        購買安非他命半兩（十七克），被告立即到其住所拿錢
        ，於當日十九時於其住所樓下交貨等語（見毒偵字第九
        一一號卷第十九頁、二十頁），且上開所述之交易過程
        細節，皆與通訊監察譯文之內容相符（見上開偵卷第五
        十五、七十三頁），而被告所辯買少比較貴，買多比較
        便宜，有與乙○○一起合資購買，惟經核閱通訊監察譯
        文內容，並無關於如何出資、如何分配所購毒品之情節
        ，顯見此為被告臨訟飾詞，不足為信；是被告販賣安非
        他命與邱志維之事實，堪以認定。
    ２、證人乙○○嗣後雖於原審中否認有向被告購買毒品，並
        改稱：伊有請被告幫伊調毒品，因為被告那邊比較便宜
        ，被告有去問價錢，結果價錢比較貴，伊就說不要了，
        伊雖於警局說向被告買二次毒品，但二次都沒有買成，
        被告說是一萬七，伊就說不買了等語（見原審卷第七十
        至七十一頁），然觀諸被告與證人乙○○於九十四年一
        月二十二日之通訊監聽譯文所示（見同上偵查卷第七十
        二頁、七十三頁），證人乙○○要被告拿半兩之毒品，
        被告則為其詢問價錢，嗣後被告則又再去電陳稱「一個
        十五、一個十六你要那一個？」，乙○○詢問「那一個
        比較好？」，被告則答稱「都差不多，現在東西都差不
        多，一個是XV的，另一個是大象，看你要跟誰拿？」等
        語，悉無證人乙○○所稱被告稱半兩毒品價錢要一萬七
        之情形，是證人乙○○前揭所稱是否屬實，並非無疑，
        且證人乙○○已稱安非他命行情，半兩約十六公克約一
        萬六七或一萬八，最便宜是一萬六，最貴是一萬九等語
        （見原審卷第七十一頁），而其於警詢中所陳被告販賣
        之安非他命，係以十七公克一萬五千元之價錢販賣，確
        與其所陳被告那邊比較便宜之情相符；再者，證人乙○○就九十三年十一月十日被告販賣毒品部分，則稱：那
        個時候他好像有拿東西來，我沒有跟他買等語（見原審
        卷第七十頁反面），惟依其二人之通訊譯文所示（見同
        上偵查卷第五十五頁），乙○○係稱「阿峰，今天我去
        你那邊，你拿幾包給我。」，被告則答稱「七包，有一
        個是半的」，乙○○再稱：「那我知道了」等語，故由
        其二人對話內容可知，證人乙○○顯已取得該七包毒品
        ，僅去電與被告確認數量而已，亦與證人乙○○前開被
        告好像有拿東西來，但未與被告購買等情不相符合，是
        證人乙○○事後翻稱未與被告購買毒品云云，尚難憑採
        。
  (四)、按我國查緝毒品海洛因、安非他命之施用或販賣一向執法
      甚嚴，對於販賣海洛因者尤科以死刑、無期徒刑之重度刑
      責，販賣海洛因、安非他命既經政府懸為禁令、嚴加取締
      ，且海洛因、安非他命物稀價昂，取得不易，苟無利可圖
      ，應無甘冒被查緝法辦判處重刑之危險，平白無端從事海
      洛因、安非他命買賣之工作，是其販入之價格必較其出售
      之價格為低，而有從中賺取買賣差價牟利之意圖及事實，
      應屬合理之認定。又販賣海洛因、安非他命既係違法行為
      ，當非可公然為之，亦無公定價格，且容易分裝、稀釋以
      增減份量，而每次買賣之價量，可能隨時依雙方關係深淺
      、資力、需求量及對行情之認知、來源是否充裕、查緝是
      否嚴謹、購買者被查獲時供述購買對象之可能風險之評估
      等情形，而異其標準，非可一概而論；而買受毒品之人通
      常亦無法探知販毒者賺取利潤幾何，是販賣毒品之利得，
      除被告坦承犯行或價量俱臻明確外，委難察得實情，職是
      之故，縱未確切查得販賣利得，但除別有確切事證，足認
      係按同一價格轉讓確未牟利者外，尚難執此認非法販賣之
      事證有所不足，致知過坦承者難辭重典，飾詞否認者反得
      逞僥倖，而失情理之平。故本件證人甲○○、乙○○、丁○○等人明確指認向被告購買安非他命，顯見被告具有營
      利之意圖甚明。
  (五)、綜上所述，本件事證明確，被告丙○○連續販賣安非他甲○○、乙○○、丁○○等人之犯行，均堪以認定，應均依
      法論科。
二、新舊法比較部分：
    被告行為後，刑法於九十四年二月二日修正公布，九十五年
    七月一日施行。修正後刑法第二條第一項規定：「行為後法
    律有變更者，適用行為時之法律。但行為後之法律有利於行
    為人者，適用最有利於行為人之法律。」係規範行為後法律
    變更所生新舊法律比較適用之準據法，於新法施行後，應適
    用修正後刑法第二條第一項之規定，為「從舊從輕」之比較
    。又法律變更之比較適用，比較時應就罪刑有關之共犯、未
    遂犯、想像競合犯、牽連犯、連續犯、結合犯，以及累犯加
    重、自首減輕暨其他法定加減（如身分加減）與加減例等一
    切情形，綜其全部罪刑之結果而為比較；且就比較之結果，
    須為整體之適用，不能割裂分別適用各該有利於行為人之法
    律，此即法律變更之比較適用所應遵守之「罪刑綜合比較原
    則」及「擇用整體性原則」。而從刑附屬於主刑，除法律有
    特別規定者外，依主刑所適用之法律（最高法院二十四年上
    字第四六三四號判例、二十七年上字第二六一五號判例、九
    十五年第八次刑事庭會議決議參照）。經查：被告行為後，
    刑法第五十六條連續犯之規定，業於九十四年一月七日修正
    公布刪除，並於九十五年七月一日施行，則被告之犯行，因
    行為後新法業已刪除連續犯之規定，此刪除雖非犯罪構成要
    件之變更，但顯已影響行為人刑罰之法律效果，自屬法律有
    變更，依新法第二條第一項規定，比較新、舊法結果，仍應
    適用較有利於被告之行為時法律即舊法論以連續犯（最高法
    院九十五年第八次刑事庭會議決議參照）。被告丙○○先後
    多次販賣第二級毒品之犯行，均時間緊接，手法相同，觸犯
    構成要件相同之罪名，顯係基於概括犯意所為，依修正前刑
    法第五十六條連續犯之規定，應各論以一罪，並均加重其刑
    ；而修正後之刑法既已刪除連續犯之規定，則所犯上述各罪
    ，應依數罪併罰之規定分論併罰。比較新舊法之規定，修正
    後之規定並非較有利於被告，自應適用修正前刑法第五十六
    條連續犯之規定。綜上全部比較結果，本件情形，顯以被告
    行為時之舊法規定較有利於被告，揆諸上揭說明，應依刑法
    第二條第一項前段，一體適用舊法之規定，合先敘明。
三、按所謂販賣行為，並不以販入之後復行賣出為要件，衹要以
    營利為目的販入或賣出，有一於此，其犯罪即為完成（最高
    法院六十七年臺上字第二五○○號、六十八年臺上字第六○
    六號判例意旨參照）。核被告所為係犯毒品危害防制條例第
    四條第二項販賣第二級毒品罪。被告販賣安非他命前後持有
    安非他命之低度行為，應為販賣上開毒品之高度行為所吸收
    ，均不另論罪。被告先後多次販賣第二級毒品安非他命之犯
    行，時間緊接，犯罪手法相同，並觸犯構成要件相同之罪，
    顯係基於概括犯意為之，為連續犯，應依修正前刑法第五十
    六條規定，以一罪論，並加重其刑（惟販賣第二級毒品罪其
    法定本刑為無期徒刑部分，依法不得加重）。
四、原審以被告丙○○犯行事證明確，並審酌被告前科素行，亦
    有臺灣高等法院被告前案紀錄表在卷可稽，今竟為牟取利潤
    ，販賣第二級毒品予他人，助長毒品散布，嚴重破壞社會治
    安、戕害他人身心健康，被告所販賣之毒品數量時間長達五
    個月餘、販賣之對象及次數甚多，被告犯後飾詞圖卸，態度
    不佳等一切情狀，就被告丙○○連續販賣第二級毒品之犯行
    ，量處有期徒刑八年六月。另被告販賣安非他命予甲○○、
    丁○○、乙○○所得之財物，分別為四千元、五千元（依有
    利於被告之解釋計算被告犯罪所得之財物，每次交易金額一
    千元至三千元不等，均以一千元計）及二萬二千元，合計所
    得之財物為三萬一千元，應依毒品危害防制條例第十九條第
    一項之規定諭知沒收，如全部或一部不能沒收時，以其財產
    抵償之。經核其認事用法並無不當，量刑亦屬妥適，應予維
    持。
五、被告上訴意旨略以：(一)、被告並未販賣第二級毒品予甲○○
    ：本案並未查扣販賣毒品者慣有之大量分裝袋、磅秤、現金
    或名冊等物，且於九十三年十二月十五日對甲○○執行搜索
    時，亦未查扣任何得為本案證據之物品，再者甲○○之尿液
    檢驗結果亦呈陰性反應，足證被告並未販賣毒品予甲○○，
    且被告於原審中辯稱係與甲○○合資購買，甲○○曾告以係
    受員警脅迫始稱被告有販毒之情，則證人甲○○所言是否屬
    實，即有疑義；(二)、被告並未販賣第二級毒品予丁○○：證
    人丁○○雖曾以一組汽車喇叭交付被告，並於原審中證稱「
    拿的時候被告有跟我說多少錢，但不見得我有錢給他，所以
    有的時候我會拿汽車音響給他作交換，譯文是說這是欠的，
    並不是當場給他」等語，丁○○所稱「譯文是說這是欠的」
    究係何種原因之欠款，丁○○並未明確交待，實係基於撞球
    輸錢之原因關係，並非基於抵償購買安非他命之對價關係，
    況被告於原審中已稱並未販賣毒品予丁○○，汽車音響是他
    自己說我的壞掉，要把他的給我裝，伊並無與之交換條件，
    他們欠我錢，且員警脅迫他們等語，則丁○○所言，尚難認
    定係以汽車喇叭作為抵償購買安非他命之對價；(三)、被告並
    未販賣第二級毒品予乙○○：證人於原審中證稱並未向被告
    買過毒品，係請被告調貨，一起去買，足見被告並無販賣第
    二級毒品，且被告於原審中已稱係合資購買，他們欠我錢，
    且員警脅迫他們等語，可見被告確無販賣第二級毒品予乙○○云云。經查：
  (一)、依證人甲○○之證述，被告係於九十三年九月至十一月間
      連續販賣毒品予證人甲○○，則迄至九十三年十二月十五
      日對甲○○執行搜索時，購得之毒品違禁物已施用完畢，
      亦符情理，至販賣毒品之人是否持有大量分裝袋、磅秤、
      現金或名冊等物，悉取決於販賣毒品之數量，尚難率而執
      此而為有利於被告之認定。再者，甲○○之尿液檢驗結果
      雖呈陰性反應，並無足為有利於被告之認定，且證人甲○○已於警詢、偵查、原審乃至本院審理中均一再指稱被告
      確有販賣毒品之犯行，被告指稱證人甲○○曾告以係受員
      警脅迫始稱被告有販毒乙節，亦非真實，均如前述，被告
      否認有販賣第二級毒品安非他命予甲○○之事實，尚難憑
      採。
  (二)、被告指稱證人丁○○於原審所證，並未指明係何種欠款，
      實係基於撞球輸錢之原因關係，並非基於抵償購買安非他
      命之對價關係及指述證人丁○○於警詢之陳述，係受員警
      脅迫所為云云，均非可採；至證人乙○○於原審中證述並
      未向被告買過毒品云云，應係事後迴護被告之詞，無可採
      信乙節，均如前述，被告空言否認有販賣第二級毒品予丁○○、乙○○之犯行，顯屬無據，並非可採。
  (三)、綜上所述，被告上訴意旨否認犯行，指摘原判決不當，為
      無理由，應予駁回。
據上論斷，應依刑事訴訟法第三百六十八條，判決如主文。
本案經檢察官黃東焄到庭執行職務
中　　華　　民　　國　　96　　年　　5　　月　 　24 　　日
　　　　　　　　　刑事第一庭  審判長法　官  蔡  長  溪
　　　　　　　　　　　　　　　　　  法　官  陳  春  秋
  　　　　　　　　　　　　　　　　  法　官  林  俊  益
以上正本證明與原本無異。
如不服本判決，應於收受送達後十日內向本院提出上訴書狀，其
未敘述上訴之理由者並得於提起上訴後十日內向本院補提理由書
。
                                    書記官  廖  月  女
中　　華　　民　　國　　96　　年　　5 　　月　　28　　日
附錄：本案論罪科刑法條全文
毒品危害防制條例第4條
製造、運輸、販賣第一級毒品者，處死刑或無期徒刑；處無期徒
刑者，得併科新臺幣一千萬元以下罰金。
製造、運輸、販賣第二級毒品者，處無期徒刑或七年以上有期徒
刑，得併科新臺幣七百萬元以下罰金。
製造、運輸、販賣第三級毒品者，處五年以上有期徒刑，得併科
新臺幣五百萬元以下罰金。
製造、運輸、販賣第四級毒品者，處三年以上十年以下有期徒刑
，得併科新臺幣三百萬元以下罰金。
製造、運輸、販賣專供製造或施用毒品之器具者，處一年以上七
年以下有期徒刑，得併科新臺幣一百萬元以下罰金。
前五項之未遂犯罰之。
